【裁判字號】    99,簡,80
【裁判日期】    990528
【裁判案由】    綜合所得稅
【裁判全文】
高雄高等行政法院簡易判決
                                      99年度簡字第37號
                                      99年度簡字第80號
原      告  甲○○
訴訟代理人  乙○○  ○○○
被      告  財政部高雄市國稅局
代  表  人  丙○○  局長
上列當事人間綜合所得稅事件，原告不服財政部中華民國98年11
月30日台財訴字第09800565840號、98年12月31日台財訴字第098
00618700號訴願決定，提起行政訴訟，本院判決如下：
    主  文
原告之訴駁回。
訴訟費用由原告負擔。
    事實及理由
壹、程序事項：
    按「分別提起之數宗訴訟係基於同一或同種類之事實上或法
    律上之原因者，行政法院得命合併辯論。命合併辯論之數宗
    訴訟，得合併裁判之。」行政訴訟法第127條定有明文。查
    本院99年度簡字第37號與99年度簡字第80號綜合所得稅事件
    ，係原告就其95年度綜合所得稅結算申報，不服被告核定其
    漏報取自永達保險經紀人股份有限公司（下稱永達公司）薪
    資所得636,000元，分別核定補徵本稅及罰鍰，而提起行政
    訴訟，二件均係基於同一之事實及法律上之原因，是原告聲
    請併案審理，自應准許，先予敘明。
貳、實體事項：
一、事實概要：
    緣原告95年度綜合所得稅結算申報，經被告依據法務部調查
    局台北市調查處（下稱台北市調查處）及財政部台北市國稅
    局（下稱台北市國稅局）通報及查得資料，查獲原告漏報取
    自永達公司薪資所得新台幣（下同）636,000元，乃歸併核
    定原告當年度綜合所得總額1,562,010元，除核定補徵稅額2
    1,247元外，並按所漏稅額52,525元裁處0.2倍罰鍰計10,505
    元。原告不服，申請復查，未獲變更，提起訴願，均遭決定
    駁回，遂提起本件行政訴訟。
二、本件原告主張：
（一）有關本件司法機關調查及行政機關認定之經過及結果：
    1.台北市調查處扣押相關物品及詢問後，認為應行移送偵查
      ，遂以96年1月9日肆字第09643004590號移送書移送偵辦
      。查本件台北市調查處移送函原認定：「吳文永係永達公
      司（址設台北市○○區○○○路○段79號5樓）負責人，明
      知員工購車係私人支出，與業務無關，竟基於幫助自己及
      他人逃漏稅捐之概括犯意，自92年起，規定公司業績達MD
      RT（百萬圓桌會員，年薪至少250萬元）者或處經理級以
      上人員（以下統稱員工），每人每年可以『公務車租賃』
      方式與和車股份有限公司（以下簡稱和車公司）或格上公
      司等租賃車商配合，申請租賃車輛1輛以上，業務員與租
      賃車商確認車價無誤後，先繳交車價20％或30％公務車輛
      保證金，匯入永達公司於彰化銀行總部分行所開設000000
      00000000000號帳戶，並要求業務員與租賃車商簽署『公
      務車輛申請暨扣薪同意書』『公務車輛租賃附屬契約』等
      文件，俟業務員與車商辦妥簽約及對保等相關事宜後，車
      商即檢附前述文件，向永達公司財務部申請保證金及每月
      車輛租金給付，名義上該車輛係屬永達公司所有，惟每月
      租金卻由永達公司業務員個人薪資所得中直接扣取，使業
      務員薪資所得相對減少。至租賃期滿（租賃期限為1至2年
      ），永達公司便無條件將前述承租車輛所有權移轉給業務
      員，幫助業務員逃漏個人綜合所得稅；永達公司以前述方
      式幫助員工元家雄及毛榮彩等人，逃漏92年至94年度個人
      綜合所得稅分別為974萬9,483元、1億7千358萬1,317元、
      2億7千695萬1,484元，共計逃漏個人綜合所得稅4億6千28
      萬2,284元；另永達公司將前述員工租賃車輛所支付保證
      金單據，持向稅捐機關申報公司營業費用，逃漏92年至94
      年公司營利事業所得稅額分別為679萬3千元、7,301萬7,6
      50元、7,634萬3,350元，共計逃漏營利事業所得稅額1億
      5,615萬4千元，足生損害於稅捐機關賦稅核課之正確性。
      」而依刑事訴訟法以台北市調查處96年1月9日肆字第0964
      3004590號移送書，將案件移送台灣台北地方法院檢察署
      （下稱台北地檢署）偵查。
    2.台北地檢署就本件案關事實之租稅法律適用及實務，經詢
      稅捐稽徵機關意見，依最高行政法院89年度判字第699號
      判決要旨，嗣後課稅事實資料未變，稅捐稽徵機關要難憑
      藉新見解重為處分。
      (1)查台北地檢署就案關事實之租稅法律適用及實務，業以
        96年3月9日北檢大歲96偵2347字第16209號函詢台北市
        國稅局意見：「3、另若有公司員工以公司名義購買車
        輛，分期價金則由公司按月於員工薪資中扣除，公司並
        以扣除車價後之給付總額填製公司員工薪資所得扣繳憑
        單，據以向稅捐機關申報年度營利事業所得稅；該公司
        員工亦以此較低之薪資總額申報綜合所得稅（例：員工
        薪資每月10萬元，購車款每月2萬元，扣繳憑單填置該
        員工年度薪資96萬元）之事實，上開案例於貴局稽查實
        務上，是否曾認定有違法逃漏稅捐之態樣？並請檢附認
        定之理由及依據」。
      (2)承上，經台北市國稅局研議後，以96年6月5日財北國稅
        審二字第0960201843號函復：「3、前揭財政部95年函
        釋規定，保險公司之保險業務員為所屬公司招攬保險業
        務而發生之必要費用，可由保險公司依營利事業所得稅
        查核準則（下稱查核準則）有關規定依其費用性質檢據
        核實列報。所謂『與經營業務有關之損費』，依所得稅
        法第38條及行政法院相關判決規定，乃指公司之營業行
        為，屬本身經營之業務之一或與本身業務有直接關聯而
        言，先予敘明。4、保險經紀公司之員工，如為所屬公
        司招攬業務而以公司名義購置車輛（即車輛所有權登記
        為公司之財產），則其分期給付車商之價金，係公司取
        得該資產代價之部分，自非屬保險經紀公司之營業費用
        。該公司應以該資產之實際成本，按所得稅法及查核準
        則規定之方法以及耐用年數計提折舊。另該員工如係以
        公司名義租賃車輛，其分期給付車商之租金（不含保證
        金），得依查核準則第74條第3款第2目之5規定認屬為
        交通費，依首揭財政部95年函釋規定，應由保險經紀公
        司檢據核實列報，尚不宜約定由保險業務員自行吸收或
        負擔。至員工如以員工自己名義租購車輛，則該扣付款
        應視為員工基於僱傭關係而取得之各種補助費或給與，
        故保險經紀公司應以薪資支出列支，並依法併同員工薪
        資所得依率扣繳稅款。」即知本件公司租用車輛供員工
        使用之各項作業內容、文據及資金給付之各項事實均已
        查明，並依前揭規定核定應由保險經紀公司檢據核實將
        租金列報屬交通費之性質，不應屬保險業務員之薪資所
        得。
    3.台北地檢署96年度偵字第2347號偵查後，以「難認被告有
      因此而使員工薪資名目減少而幫助該等員工逃漏個人綜合
      所得稅情事」而為不起訴處分。
      (1)經台北地檢署檢察官偵查永達公司負責人有無以公司租
        用租賃車之名，掩飾員工私人購車與業務無關，以達幫
        助員工逃漏個人綜合所得稅及逃漏永達公司營利事業所
        得稅之目的時，業就「業務拓展費於開始租用租賃車前
        ，是如何發放給業務員？」「92年開始以租賃車提供給
        員工使用，業務拓展費如何編列？」「就保險業務而言
        ，永達公司將業務拓展費列為薪資或另立名目？」「業
        務拓展費的支付，是併同薪資發放還是屬薪資的一部分
        ？」「永達公司於96年以前，業務拓展費包含在傭酬之
        內，永達公司就員工薪資的成本是否包含業務拓展費？
        」「你所稱將業務拓展費包含在員工酬庸，是指實報實
        銷的業務拓展費，還是依據員工業績核定業務拓展費？
        」「所租賃的車輛是否都是新車？」「車輛的選擇由公
        司決定或個人決定？」「車輛的租金有無統一標準？」
        「車輛租金的給付，由何人支付？」「92至95年間是否
        有員工薪資提領後交給公司，再由公司支付給車商的情
        形？」「員工業務拓展費的額度，有無統一的計算標準
        ？」「車商來接洽時是如何告知支付租賃車費用的方式
        ？」「員工使用租賃車，與車商洽辦的流程為何？」「
        租賃車的付費方式為何？」「使用租賃車的員工是否需
        要付費？」「你是如何向車商詢價？」「永達保險公司
        員工使用租賃車應支付的款項若干？名目為何？」「永
        達公司應支付車商那些費用？」「永達公司與車商關係
        為何？」「永達公司員工與車商關係為何？」「業務拓
        展費與薪資有何不同？」「永達保險公司之會計帳目如
        何區別業務拓展費與薪資？」「永達公司員工有無同時
        租賃多數車輛情形？」等訊問在案，有訊問筆錄附卷可
        稽，至台北市調查處調查時所詢：「既為公司租用之公
        務車，租賃到期後，是否即由公司以差額向車行購入作
        為公司之資產？」「既然永達公司租用之公務車，租車
        之保證金、每月之租金由公司支付，何以永達公司員工
        需簽署『公務車輛申請暨扣薪同意書』及『公務車輛租
        賃附屬契約』等文件？」等，台北地檢署檢察官亦均瞭
        解詳細案情。
      (2)嗣後台北地檢署檢察官就台北市調查處移送書之涉嫌事
        實，依訊問筆錄及移送書內相關事證偵查後，認定「永
        達公司業務人員傭酬，已包含所有業務拓展費用，全額
        列入薪資所得而非執行業務所得，因招攬保險業務而發
        生之業務發展費用理應列報公司營業費用，永達公司自
        業務人員薪資中調整，亦即車輛租金由員工傭酬中扣除
        ，由租賃車商提供租金發票向永達公司請款，由永達公
        司統一支付車輛租金。難認被告有因此而使員工薪資名
        目減少而幫助該等員工逃漏個人綜合所得稅情事。」此
        與永達公司對原告等業務同仁採利潤中心之薪酬制度結
        算薪資所得方式一致。
    4.依最高行政法院32年判字第18號判例，被告應以台北地檢
      署96年度偵字2347號偵查之不起訴處分認定事實，且依最
      高行政法院89年度判字第699號判決要旨，嗣後課稅事實
      資料未變，要難憑藉新見解重為處分。
      (1)按「行政罰與刑罰之構成要件雖有不同，而刑事判決與
        行政處分，亦原可各自認定事實，惟認定事實須憑證據
        ，倘無證據足資認定有堪以構成行政罰或刑罰要件之事
        實存在，即不得僅以推測之詞予人處罰，則為二者所應
        一致。」乃最高行政法院75年判字第309號判例規定，
        即行政法與刑法雖畛域不同，構成要件各別，司法機關
        與行政機關可各本於權責依法審理認定，兩者並無必然
        關係，惟按最高行政法院32年判字第18號判例：「司法
        機關所為之確定判決其判決中已定事項若在行政上發生
        問題時則行政官署不可不以之為既判事項而從其判決處
        理此為行政權與司法權分立之國家一般通例。」基於刑
        事司法機關（如地方法院檢察署）調查證據之程序，其
        認定事實須達到超越合理懷疑之程度，遠較行政機關調
        查證據為周延，則行政機關亦應尊重已生實質確定力之
        不起訴處分所認定之事實，有財政部96年11月2日台財
        訴字第09600301210號訴願決定書：「次按刑事訴訟法
        第260條規定：『不起訴處分已確定或緩起訴處分期滿
        未經撤銷者，非有下列情形之一，不得對於同一案件再
        行起訴：．．．。』其修正理由稱：『本法對於檢察官
        之起訴裁量權已有適當之內部及外部監督，對於不起訴
        處分已確定或緩起訴期滿未經撤銷者，自宜賦予實質之
        確定力。』可知檢察官所為之不起訴處分已確定者，具
        有實質之確定力，非但檢察官有其拘束效力（除有該條
        但書情形之一外，不得對於同一案件再行起訴），對於
        第三人亦應受實質確定力之拘束。另行政法與刑法雖畛
        域不同，構成要件各別，司法機關與行政機關可各本於
        權責依法審理認定，兩者並無必然關係，惟基於刑事司
        法機關（如地方法院檢察署）調查證據之程序，其認定
        事實須達到超越合理懷疑之程度，遠較行政機關調查證
        據為周延，則行政機關亦應尊重已生實質確定力之不起
        訴處分所認定之事實。」足證。
      (2)查本件系爭事項業經台北地檢署檢察官偵查事證及其不
        起訴處分書之認定，徵諸前揭最高行政法院32年判字第
        18號判例，行政官署應以之為既判事項而從其判決處理
        此為行政權與司法權分立之國家一般通例，且該事實之
        租稅法上之適用亦經台北市國稅局核認：「4、．．．
        該員工如係以公司名義租賃車輛，分期給付車商之租金
        （不含保證金），得依查核準則第74條第3款第2目之5
        規定認屬為交通費，依首揭財政部95年函釋規定，應由
        保險經紀公司檢據核實列報，尚不宜約定由保險業務員
        自行吸收或負擔。」在案，依最高行政法院89年度判字
        第699號判決要旨：「納稅義務人依所得稅法規定辦理
        結算申報而經該管稅捐稽徵機關調查核定之案件，如經
        法定期間而納稅義務人未申請復查或行政爭訟，其查定
        處分即告確定。嗣稽徵機關如發見原處分確有錯誤短徵
        情事，為維持課稅公平原則，並基於公益上之理由，雖
        非不可自行變更原確定之查定處分，而補徵其應徵稅額
        ，然此之所謂發見確有錯誤短徵，應係指原處分確定後
        發見新事實或新課稅資料，足資證明原處分確有錯誤短
        徵情形者而言。如其課稅事實資料未變，僅因嗣後法律
        見解有異，致課稅之標準有異時，按諸中央法規標準法
        第18條從新從優原則之法理，即不得就業經查定確定之
        案件，憑藉新見解重為較原處分不利於當事人之查定處
        分。」其課稅事實資料未變，要難憑藉新見解重為處分
        。
（二）有關核定短報薪資所得636,000元部分：
    1.永達公司對原告等業務同仁之薪酬係採獎金制度，以各項
      績效計算之個人薪酬及組織報酬，而組織報酬係以支應歸
      屬利潤中心之各項必要業務費用，故原告薪資所得為(1)個
      人薪酬及(2)組織報酬減除支應歸屬利潤中心之各項必要費
      用後餘額，兩項之合計數。
      (1)查永達公司對原告等業務同仁之薪酬係採獎金制度（無
        固定之底薪），薪酬計算連結利潤中心制，先就各項績
        效（包括個人業績、組業績、處業績）之達成率，按不
        同成數及公式，計算初年度服務報酬及續年度服務報酬
        等個人薪酬部分，暨舉績報酬、達成報酬、超額報酬、
        推介報酬、組輔導報酬、處輔導報酬等組織報酬部分，
        而組織報酬係用以支應此利潤中心之各項必要業務費用
        ，如車位、影印機及公務車輛等租金、辦公用之各項文
        具、電腦耗材、印刷影印及書報雜誌等文具用品、郵資
        及通訊費用等郵電費、運費、交通及住宿等差旅交通、
        訓練費、設備修繕及維護等修繕費、廣告費用、餐敘、
        禮儀及饋贈等交際費、會議費、雜項購置、全員團康、
        聚餐活動等職工福利，組織報酬係用以支應各利潤中心
        之各項業務發展費用，非屬個人之報酬，業務發（拓）
        展費用額度（即百分比）僅係讓從業人員有一參考標準
        ，預期其可能之報酬，惟仍以實際發生數為主，其支應
        有餘則屬該利潤中心主管之激勵酬勞，因組織報酬為變
        動數，故有部分月份可達成公司設定之標準，部分無法
        達成，此即為制度之激勵作用，是薪資所得包括(1)個人
        薪酬及(2)組織報酬減除支應歸屬利潤中心之各項必要費
        用後之組織激勵酬勞。此乃以業務人員為主常見之經營
        模式之一，即係連結績效衡量與薪酬制度，為一有效啟
        發並激勵同仁士氣之法則，並合於人性化之管理機制。
        目前亦無因採利潤中心之經營模式，而將認屬營利事業
        之營運（業）費用應列入為員工薪資所得，而悖於租稅
        中性原則，符合司法院釋字第385號解釋：「憲法第19
        條規定人民有依法律納稅之義務，固係指人民有依據法
        律所定之納稅主體、稅目、稅率、納稅方法及納稅期間
        等項而負納稅義務之意，然課人民以繳納租稅之法律，
        於適用時，該法律所定之事項若權利義務相關連者，本
        於法律適用之整體性及權利義務之平衡，當不得任意割
        裂適用」。
      (2)承上，原告系爭年度薪資所得包括個人薪酬：初年度
        服務報酬444,858元及續年度服務報酬558,402元暨減除
        本項服務報酬之佣金支出262,197元後，共計741,063元
        ，及組織激勵酬勞：達成報酬等組織報酬共計881,65
        8元，減除支應利潤中心之各項業務發展費用82,658元
        及公務車租金636,000元後，餘額合計162,601元，故結
        算後薪資所得為903,664元（741,063元+162,601元），
        此乃原告實際取自永達公司之薪資所得，並非先自永達
        公司取得包含服務報酬應負擔之佣金支出及利潤中心應
        負擔公務車租金等營業費用之金額1,884,519元（444,8
        58元+558,402元+881,259元），再由永達公司扣取屬服
        務報酬應負擔之佣金支出及利潤中心營業費用共計980,
        855元（262,197元+82,658元+636,000元）。
    2.稅法上所稱之薪資所得，一般係指因僱傭契約所獲致之報
      酬，由於報酬純粹因為服勞務而獲致，勞務提供者本身不
      負工作成敗責任，因此不須提供勞務以外之成本來完成工
      作，即不應將薪酬計算過程中，屬績效衡量因素且非屬受
      僱人實際領受之營業費用涵蓋於受僱人之所得中，本件系
      爭公務車，乃原告任職公司為協助業務員利於執行業務推
      展，規定處經理級以上人員或業績較優同仁（業務發（拓
      ）展費之使用對象相同）得申請保管公務租賃車輛，公務
      車租金由任職公司支付且屬任職公司營業費用，要非屬原
      告薪資所得。
      (1)按「個人之綜合所得總額，以其全年下列各類所得合併
        計算之：．．．第3類：薪資所得：凡公、教、軍、警
        、公私事業職工薪資及提供勞務者之所得：1、薪資所
        得之計算，以在職務上或工作上取得之各種薪資收入為
        所得額。2、前項薪資包括：薪金、俸給、工資、津貼
        、歲費、獎金、紅利及各種補助費。但為雇主之目的，
        執行職務而支領之差旅費、日支費及加班費不超過規定
        標準者，及依第4條規定免稅之項目，不在此限。」為
        所得稅法第14條第1項第3類第1款及第2款所明定。另按
        民法第482條「稱僱傭者，謂當事人約定，一方於一定
        或不定之期間內為他人服勞務，他方給付報酬之契約。
        」規定，茲此，前揭所得稅法上所稱之薪資所得，應係
        指因僱傭契約所獲致之報酬，由於該報酬純粹係因為服
        勞務之獲致，勞務提供者本身不負工作成敗責任，因此
        原則上不須提供勞務以外之成本來完成工作，所得之金
        錢應全部列為所得，此參諸台北高等行政法院91年度訴
        字第5391號判決：「稅法上所稱之『薪資所得』，一般
        均是指因『僱傭契約』所獲致之金錢報償，由於金錢純
        粹是因為勞務之提供而獲致，勞務提供者本身不負工作
        成敗責任，因此原則上不須提供勞務以外之成本來完成
        工作，所得之金錢應全部列為『所得』。而稅法上之『
        執行業務所得』則比較近似於因『承攬』或『委任』契
        約所獲致之報酬，由於此等報酬之取得，以特定工作完
        成為必要，除了勞務的提供外，還有其他成本之支出，
        所以所得稅法第14條第1項第2類明定，在計算執行業務
        所得時，可以扣除『業務所房租或折舊、業務上使用器
        材設備之折舊及修理費，或收取代價提供顧客使用之藥
        品、材料等』成本，同時也可扣除『業務上僱用人員之
        薪資、執行業務之旅費及其他直接必要費用』，而以其
        餘額為所得額。這正是二者之區別。也因為上開之差異
        ，執行業務之人因為工作性質之獨立性，幾乎不會只有
        單一之雇主，而領取薪資之人有二個以上之雇主反而極
        為罕見，但這只是一個現象的反應，而不應是分辨二者
        之關鍵性標準。」是證。
      (2)次按「保險業務員因為所屬公司招攬保險業務而發生之
        文具用品費、差旅費、郵電費、印刷費及廣告費、交際
        費、訓練費、交通及油料費等，依據現行所得稅法規定
        ，其屬保險公司之營業費用者，可由保險公司依營利事
        業所得稅查核準則有關規定檢據依費用性質核實列報，
        不宜約定由保險業務員自行吸收或負擔，並併同薪資給
        付，成為業務員薪資之一部分，而由保險公司逕以『薪
        資支出』科目列支。」乃財政部95年6月28日台財稅字
        第09504063430號函釋（下稱財政部95年函釋）所明定
        。茲此，凡屬營利事業之營業費用者，應依所得稅法及
        查核準則有關規定檢具憑證列報，換言之，倘支付與業
        務有關之成本或費用者，應屬僱用人之營業費用，非屬
        受僱人之薪資所得，是符前揭台北高等行政法院見解，
        要難僅以付款人、使用人或（及）保管人為保險業務員
        ，而認定屬私人用途，應無疑義。
      (3)經查本件系爭公務車，乃原告之任職公司為協助業務員
        利於執行業務推展，規定處經理級以上人員或業績較優
        同仁（業務發（拓）展費之使用對象相同）得申請保管
        公務租賃車輛乙部，應屬原告招攬保險業務之必要工具
        ，參酌財政部79年7月4日台財稅第790178955號函釋：
        「至營業人租用汽車載運員工上下班，係屬購買供本業
        或附屬業務使用之勞務，其有關之進項稅額，除依上開
        規定不得扣抵外，應准予扣抵。」規定意旨，足資說明
        營利事業租賃車輛供公務使用而支付之租金係屬經營必
        要之成本費用，亦得由財政部54年度台財稅發第0190號
        函釋「××公司因未備交通工具，經購買車票交由通勤
        員工搭乘交通工具之用，此種情形係因執行工作必須支
        付按實報銷之費用，免予合併薪資所得扣繳稅款。」規
        定是證。是依前揭財政部95年函釋及台北高等行政法院
        見解，該支出係屬原告任職公司非薪資支出之營業費用
        ，自不應核認為原告之薪資所得。惟被告僅以每月車輛
        租金及保證金係由原告分別自薪資中扣取支付及匯付、
        公務車輛申請書、員工還款同意書及系爭車輛租金支出
        與費用核銷辦法流程不同為由，臆測原告承租車輛係私
        人支出，與公司業務無關，有違最高行政法院61年判字
        第70號判例：「認定事實，須憑證據，不得出於臆測，
        此項證據法則，自為行政訴訟所適用。」應予撤銷。
      (4)有關系爭公務租賃車輛租賃期滿之處理方式。依車輛租
        賃契約第3條保證金之約定：「承租人應於簽約時一併
        支付出租人如前所示之保證金，租賃期滿，車輛經出租
        人驗收取回後，保證金應扣除承租人應付而未付之費用
        後無息退還。」茲此，原告任職公司承租時支付約定之
        保證金，租賃期滿或提前終止租賃契約時，由出租人退
        還保證金，將車輛交還租賃公司，並無買回車輛，與一
        般租賃情形無異，有和車公司等函復台北市調查處之說
        明供參。至租賃期滿後出租人如何處理租賃車輛係屬另
        一交易，縱由原保管人或其關係人購回，或係基於對車
        況及性能之瞭解，或其價格低於中古車行情，要難謂與
        一般商業情形有違。
    3.綜合所得稅原則上係採現金收付制，稱為收付實現原則，
      亦即綜合所得稅之核課，應僅對已實現之實際所得課稅，
      對於薪酬計算過程中，屬績效衡量因素且非屬受僱人實際
      領受之營業費用，不應涵蓋於受僱人之所得中。
      (1)按「我國營利事業所得稅，除非公司組織之營利事業外
        ，原則上均應採權責發生制；但綜合所得稅原則上則採
        現金收付制，稱為收付實現原則。亦即綜合所得稅之核
        課，應僅對已實現之實際所得課稅。．．．是本件行為
        時之增資緩課股票於轉讓時，原則上應就面額部分作為
        轉讓時所屬年度之所得，申報課稅；但實際轉讓價格低
        於面額時，則以實際轉讓價格申報所得；此乃我國稅制
        對於個人綜合所得稅之課徵，係採收付實現原則之明證
        ，不容稅捐稽徵機關依據不實記載資料或臆測之詞，濫
        行課稅。」為最高行政法院93年度判字第966號裁判要
        旨，準此，綜合所得稅之現金收付原則應僅對已實現之
        實際所得課稅，縱計算所得時係按員工擬制收入減除擬
        制費用支出方式表達，仍應以實際獲取金額認列為員工
        薪資所得，而非以擬制收入為員工薪資所得，參諸財政
        部對靠行制度之相關函釋（67年3月25日台財稅第31997
        號函、71年12月10日台財稅第38935號函、74年6月21日
        台財稅第17954號函、76年3月2日台財稅第7576785號函
        、79年4月3日台財稅第790021143號函、84年7月20日台
        財稅第841636379號函）規定，將靠行車主創造之營業
        收入擬制為車行之收入，又將靠行車主之費用支出擬制
        為車行之費用支出，而以靠行車主實際獲利擬制為車行
        給付予靠行車主之薪資所得，另最高行政法院97年度判
        字第34號判決：「另外該合約書還同時約定，費用應交
        由志明公司報銷，而上訴人在原審法院提出之費用單據
        ，被上訴人雖謂：『該等費用為志明公司報銷，上訴人
        不得主張』云云，但依上開函釋所示，若志明公司有申
        報上開費用，則在計算其支付予上訴人之擬制『薪資所
        得』時，仍應予以扣除。而此等費用申報之有無及金額
        多寡等事實，原審法院對以上二點，均未加以調查，即
        謂上訴人不得主張此等費用支出，同樣有判決不備理由
        之違法。」益證。
      (2)經查永達公司為協助同仁執行業務，特訂定車輛使用辦
        法，原告乃依該規定及公務車輛租賃作業流程向公司申
        請保管公務租賃車輛，由永達公司（承租人）、原告（
        保管人）及租賃車商（出租人）共同簽訂公務車輛租賃
        契約，由永達公司按期支付車輛租金，認列營業費用之
        車輛租金，依前揭綜合所得稅現金收付基礎之收付實現
        原則及財政部95年函釋規定，系爭車輛租金不應再歸併
        核定為原告之薪資所得。換言之，原告系爭年度薪資所
        得包括個人薪酬741,063元，及組織激勵酬勞162,6
        01元，故結算後薪資所得為903,664元，此乃原告實際
        取自任職公司之薪資所得，依前揭收付實現原則，對於
        薪酬計算過程中，屬績效衡量因素且非屬受僱人實際領
        受之營業費用，不應涵蓋於受僱人之所得中。
    4.又按「涉及租稅事項之法律，其解釋應本於租稅法律主義
      之精神，依各該法律之立法目的，衡酌經濟上之意義及實
      質課稅之公平原則為之。」為稅捐稽徵法第12條之1第1項
      規定，乃租稅法所重視者，應為足以表徵納稅能力之實質
      的經濟事實，此參諸司法院釋字第420號解釋及最高行政
      法院81年度判字第2124號及82年度判字第2410號判決益證
      。茲此，本件實質之經濟事實係於租賃車輛是否確實與公
      司業務有關，及租金支出之實質負擔對象（簡言之，僱傭
      關係下，受僱人除提供勞務外，不應負擔其他成本，故租
      金支出之負擔人為僱用人；委任關係下，受任人以特定工
      作完成為必要，除了勞務提供外，還有其他成本之支出，
      例如系爭租金支出，故負擔人為受任人。）經查原告於任
      職公司擔任保險業務員，為業務需要，外出開發新客戶、
      維持舊客戶關係及服務客戶等，其所耗費交通支出不貲。
      茲此，原告任職公司訂立車輛使用辦法，提供業務較優同
      仁申請保管公務租賃車輛，協助業務同仁執行業務拓展，
      是以系爭租賃車輛係供業務同仁執行業務使用，誠難謂非
      與公司業務無關，而係私人租賃。
    5.被告以每月租金由原告薪資中支付及保證金由原告出資負
      擔等情，認定系爭租賃關係實質為原告私人租賃，似嫌速
      斷，說明如后：(1)有關任職公司要求原告（保管人）書立
      員工還款同意書及保證票據乙節：查永達公司對原告等業
      務同仁之薪酬係採獎金制度，薪酬計算連結利潤中心制，
      有關推展業務所發生之佣金支出及公務車租金等營業費用
      ，分別自服務報酬（包括初年度服務報酬及續年度服務報
      酬）及組織報酬中扣除後，以計算個人薪酬及組織激勵酬
      勞，其合計數即為原告申報之薪資所得，系爭公務車租金
      及業務拓展費等營業費用係自組織報酬中減除，為計算原
      告之組織激勵酬勞，是被告應依行政程序法平等原則，核
      定系爭公務車租金及業務拓展費，即油料、車輛修繕費等
      業務拓展費核認屬永達公司營業費用者，公務車租金應亦
      屬其營業費用。次查系爭車輛租金由任職公司支付予租賃
      車商取得相關憑證時，即以「營業費用-租金支出」科目
      列帳，並非先計入薪資費用後，再自薪資費用中沖轉「營
      業費用-租金支出」科目，益證系爭車輛租金從組織報酬
      中扣除，僅為計算組織激勵酬勞，與業務拓展費用自組織
      報酬中扣除相同。被告以業務津貼表中組織報酬之計算，
      即核認車輛租金係從薪資所得中扣除，而歸屬原告之薪資
      所得，顯未究明原告之應得薪資係依計算之結果始獲致，
      而錯置其因果關係，更違反前揭禁止差別待遇原則。至與
      永達公司簽立還款同意書，係因組織激勵酬勞計算過程中
      ，其每月計算組織報酬之業績消長不一，以及業務發展費
      用（除系爭車輛租金外），亦非每月相同，因此永達公司
      考量如按業績計算之組織報酬不足支付業務拓展費及系爭
      車輛租金時，則有自個人薪酬中扣除之情形，故要求原告
      簽立該同意書，以免歧見，以原告系爭年度6月為例，組
      織報酬40,902元不足原申請之車輛租金53,000元，永達公
      司始得依該同意書自原告個人薪酬中扣除。(2)另有關系爭
      車輛租金支出與費用核銷辦法流程不同部分：查永達公司
      會計副理呂君於97年7月17日調查筆錄中說明：「業務拓
      展費須要檢具發票核銷，車商會開立租金發票予本公司，
      公司再依發票沖銷員工的業務拓展費用額度；至於薪資就
      依『薪資試算表』餘額，其中業務拓展費係『薪資試算表
      』的減項。」因系爭車輛租賃係由任職公司向租賃車商承
      租，自應由任職公司先支付予租賃車商，任職公司再依規
      定列入業務拓展費從組織報酬中扣除，原告自始未支付款
      項，當無申請歸墊之需，故與「由員工檢具單據向永達公
      司申請後，永達公司再發放予員工」之核銷方式不同。(3)
      至有關被告推論原告為實際承租人，系爭租賃合約承租人
      之違約風險，已完全由原告負擔部分：查永達公司為系爭
      租賃車輛之承租人，違約風險仍係由永達公司負擔相關責
      任，有公務車輛租賃契約第10條承租人與保管人違約之處
      理約定：「（一）承租人與保管人如違反本契約任一約定
      ，不履行或怠於履行本契約之任一義務，承租人應無條件
      給付已到期未付之租金及其他應付費用，另保管人繳付懲
      罰性違約金以未到期總額之28％計算；且出租人需經過通
      知後始可逕行終止該租賃附屬契約並收回租賃車輛。（二
      ）承租人應按期給付租金，如有遲延之情況，應自租金應
      付日起至清償日止，按年率百分之二十計付遲延利息外，
      並逐日按每百元五分計付違約金予出租人。（三）租賃期
      滿前，承租人要求提前終止該租賃附屬契約時，應於一個
      月前以書面通知出租人，承租人應無條件給付已到期未付
      之租金及其他應付費用，另保管人繳付懲罰性違約金以未
      到期總額之28％計算；且出租人需經過通知後始可逕行終
      止該租賃附屬契約並收回租賃車輛。」即實際發生違約時
      ，永達公司仍應依該租賃契約負擔相關責任，縱原告為租
      賃車輛之連帶保證人，亦未免除承租人永達公司之契約責
      任，此觀諸最高法院45年台上字第1426號判例：「保證債
      務之所謂連帶，係指保證人與主債務人負同一債務，對於
      債權人各負全部給付之責任者而言，此就民法第272條第1
      項規定連帶債務之文義參照觀之甚明。故連帶保證與普通
      保證不同，縱使無民法第746條所揭之情形，亦不得主張
      同法第745條關於檢索抗辯之權利。」益證。至有關保證
      金由原告出資部分，係基於風險管理所為之措施，且因實
      際使用人為原告，故保管人之注意義務及部分風險由實際
      使用之保管人承擔，尚無違反一般經驗法則。(4)有關不起
      訴處分書與本件被告查證結果有間部分：系爭公務車於租
      期屆滿時，保管人基於對車況及性能之瞭解，及其價格略
      低於中古車行情，而向租賃公司購買，與一般常情無違，
      被告要難僅以購回比例達80.78％，遽認租賃關係存在於
      原告與汽車租賃公司，甚否認該租賃關係，台北地檢署檢
      察官係因原告任職公司承租租賃車係供員工業務使用，參
      酌前揭財政部95年函釋規定，核認「永達公司業務人員傭
      酬，已包含所有業務拓展費用，全額列入薪資所得而非執
      行業務所得，因招攬保險業務而發生之業務發展費用理應
      列報公司營業費用‧‧‧」，而此經刑事司法機關調查證
      據程序認定之事實，依財政部61年函釋規定，被告應受拘
      束。惟被告僅以租期屆滿直接購回及購回後售出占全部案
      件比例高達80.78％為由，否認不起訴書內經司法機關調
      查證據程序認定有利於原告部分之事實，已違反行政程序
      法第9條「行政機關就該管行政程序，應於當事人有利及
      不利之情形，一律注意。」規定之注意義務。另依車輛租
      賃契約第3條保證金之約定：「承租人應於簽約時一併支
      付出租人如前所示之保證金，租賃期滿，車輛經出租人驗
      收取回後，保證金應扣除承租人應付而未付之費用後無息
      退還。」即知租賃期滿或提前終止租賃契約時，任職公司
      將車輛交還租賃公司，租賃公司退還保證金，且查任職公
      司並無買回車輛，是與一般租賃情形無異。至租賃期滿後
      出租人如何處理租賃車輛係屬另一交易，要難僅以由保管
      人或其關係人買回比例80.78％為由，推論台北市調查處
      移送函原認定之事實成立。
    6.有關系爭租賃車之用途說明如后：依車輛使用辦法第1條
      規定：「為協助同仁執行業務，特訂本辦法。本辦法所指
      『車輛』係指公務用之租賃車輛及公務用之私人車輛。」
      系爭租賃公務車係原告為永達公司招攬保險業務使用，除
      陸續招攬新業務，獲取初年度服務報酬外，亦需服務原有
      保戶，包括通知繳交及收取保費、處理保戶理賠等問題，
      以繼續獲取續年度服務報酬，此等活動均有使用車輛或其
      他交通工具之需，是依上開事實，再再證明系爭租賃車輛
      之公務用途，此參諸司法院95年9月18日院台廳行一字第
      0950020772號函：「肆、調查證據十九、無庸舉證之事實
      （三）擬制或推定之事實：3.事實上之推定：行政法院得
      依已明瞭之事實，推定應證事實之真偽，應證之事實雖無
      直接證據足資證明，但可應用經驗法則，依已明確之間接
      事實，推定其真偽。有間接證據證明間接事實者，即得據
      以推定應證事實之真偽。惟仍應令當事人就該推定之事實
      為辯論。」益證。有關系爭車輛因使用產生之相關費用，
      經查原告系爭年度有車輛油單等，且該等費用業經台北市
      國稅局核認任職公司營業費用在案，是發生該等費用之主
      體（系爭公務車）亦應認屬為經營本業或附屬業務使用無
      疑。
（三）有關罰鍰10,505元部分：
    1.依行政罰法第7條規定，違反行政法上義務之行為，有出
      於故意或過失者，始得處罰，原告依任職公司開立之扣繳
      憑單申報，且以給付總額悉數列報，難謂有過失之情，應
      予撤銷。
      (1)按「納稅義務人已依本法規定辦理結算申報，但對依本
        法規定應申報課稅之所得額有漏報或短報情事者，處以
        所漏稅額2倍以下之罰鍰。」固為所得稅法第110條第1
        項規定，惟按行政罰法第7條第1項規定，倘違反行政法
        上義務之行為，有出於故意或過失者，始應處罰，此參
        諸司法院釋字第275號解釋文「人民違反法律上之義務
        而應受行政罰之行為，法律無特別規定時，雖不以出於
        故意為必要，仍須以過失為其責任條件。但應受行政罰
        之行為，僅須違反禁止規定或作為義務，而不以發生損
        害或危險為其要件者，推定為有過失，於行為人不能舉
        證證明自己無過失時，即應受處罰。」益證。
      (2)次按「納稅義務人有左列各項所得者，應由扣繳義務人
        於給付時，依規定之扣繳率或扣繳辦法，扣取稅款，並
        依第92條規定繳納之：2、機關、團體、事業或執行業
        務者所給付之薪資、利息、租金、佣金、權利金、競技
        、競賽或機會中獎之獎金或給與、退休金、資遣費、退
        職金、離職金、終身俸、非屬保險給付之養老金、執行
        業務者之報酬，及給付在中華民國境內無固定營業場所
        及營業代理人之國外營利事業之所得。」為所得稅法第
        88條第1項第2類規定。據此，如納稅義務人因職務上或
        工作上自機關、團體、事業或執行業務者取得之薪資所
        得，應由該機關、團體、事業或執行業務者依相關規定
        扣繳並通知納稅義務人薪資總額，以利納稅義務人申報
        綜合所得稅，縱自薪資所得中有扣付款項之情，應以扣
        付前之金額通知納稅義務人當年度之薪資所得金額，此
        參諸財政部68年5月24日台財稅第33363號函釋「勞工薪
        資所得每月扣繳稅款之計算，係以每月在職務上或工作
        上取得之各種收入為所得額，亦即扣繳憑單中應填載之
        （薪資所得）給付總額。其由雇主自上項薪資所得中扣
        付之工會會費、職工福利金、交通費及保險費等，於計
        算扣繳稅款時，不得自薪資所得中減除。」規定意旨益
        證，是以本件原告依任職公司開立之扣繳憑單申報，且
        以給付總額悉數列報，難謂有過失之情，應予撤銷。
      (3)另觀諸稅務違章案件減免處罰標準第3條第2項規定：「
        綜合所得稅納稅義務人依所得稅法第110條規定應處罰
        鍰案件，有下列情事之一者，免予處罰：1、納稅義務
        人透過網際網路辦理結算申報，其經調查核定短漏報之
        課稅所得，符合下列情形：（2）屬納稅義務人依規定
        向財政部財稅資料中心或稽徵機關查詢，而該機關未能
        提供之所得資料。」及其修正理由第4點：「納稅義務
        人利用網際網路辦理綜合所得稅結算申報，於近年來賡
        續推動下，納稅義務人普遍已有期待渠等依規定向稽徵
        機關查詢而取得之扣免繳憑單、股利憑單等所得資料應
        屬完整，並據以透過網際網路辦理結算申報。倘係因扣
        繳義務人、營利事業或信託行為之受託人未於規定期限
        內申報或未據實填報等由，造成稽徵機關提供之所得資
        料不完整，從而納稅義務人憑以透過網際網路辦理結算
        申報有短漏報課稅所得情事，似不宜歸責於納稅義務人
        。」足證納稅義務人因扣繳義務人未於規定期限內申報
        或未據實填報扣繳所得者，而納稅義務人就扣繳通報之
        所得業已悉數申報，仍有短漏報課稅所得者，難謂納稅
        義務人有應注意、能注意而不注意之過失，得免依所得
        稅法第110條規定處罰。經查本件原告依任職公司開立
        之扣繳憑單申報薪資所得，且業以給付總額悉數列報，
        至公務車輛租賃契約由原告與任職公司及租賃公司簽訂
        ，係因契約中涉及保管人之權利義務，故原告亦須為立
        約人，於合約上簽名用印，況且租賃標的為公務車輛，
        為任職公司為協助原告等業務員利於業務推展，依財政
        部規定系爭租金支出應屬任職公司之營業費用，要非原
        告之薪資所得，揆諸前揭說明，難謂有過失之情，應免
        予處罰。訴願決定書所稱「審諸訴願人（即原告）亦列
        名系爭車輛租賃合約之使用人，並於合約上簽名用印，
        可見訴願人（即原告）對前開違章漏稅情節知之甚詳，
        惟仍故意漏報系爭薪資所得，應予受罰。」應有誤解。
    2.另按行政罰法第24條規定「一行為不二罰」原則，有關系
      爭車輛租金，扣繳義務人（原告任職公司之負責人）業經
      台北市國稅局依法科處罰鍰，自不應再對納稅義務人（原
      告）予以處罰，此亦符前揭免罰規定意旨。
      (1)按「一行為違反數個行政法上義務規定而應處罰鍰者，
        依法定罰鍰額最高之規定裁處。但裁處之額度，不得低
        於各該規定之罰鍰最低額（第1項）。前項違反行法上
        義務行為，除應處罰鍰外，另有沒入或其他種類行政罰
        之處罰者，得依該規定併為裁處。但其處罰種類相同，
        如從一重處罰已足以達成行政目的者，不得重複裁處（
        第2項）。一行為違反社會秩序維護法及其他行政法上
        義務規定而應受處罰，如已裁處拘留者，不再受罰鍰之
        處罰（第3項）。」為行政罰法第24條所規定之一行為
        不二罰原則，且其應具憲法位階。（參諸司法院釋字第
        604號解釋協同意見書「『一行為不二罰原則』又稱『
        禁止雙重處罰原則』，顧名思義，指就人民同一違法行
        為，禁止國家為多次之處罰，其不僅禁止於一行為已受
        到處罰後，對同一行為再行追訴、處罰，也禁止對同一
        行為同時作多次的處罰。我國憲法固然沒有『一行為不
        二罰原則』的明文，但是從法治國家所要求的法安定原
        則、信賴保護原則以及比例原則均可以得出同一行為不
        能重複處罰的要求。因而，『一行為不二罰原則』是一
        具有憲法位階的原理原則。」）
      (2)另就系爭車輛租金，如歸屬為薪資所得，則按所得稅法
        第114條規定：「扣繳義務人有左列情事之一者，分別
        依各該款規定處罰：1、扣繳義務人未依第88條規定扣
        繳稅款者，除限期責令補繳應扣未扣或短扣之稅款及補
        報扣繳憑單外，並按應扣未扣或短扣之稅額處1倍以下
        之罰鍰；其未於限期內補繳應扣未扣或短扣之稅款，或
        不按實補報扣繳憑單者，應按應扣未扣或短扣之稅額處
        3倍以下之罰鍰。2、扣繳義務人已依本法扣繳稅款，而
        未依第92條規定之期限按實填報或填發扣繳憑單者，除
        限期責令補報或填發外，應按扣繳稅額處20％之罰鍰。
        但最高不得超過2萬元，最低不得少於1千5百元；逾期
        自動申報或填發者，減半處罰。經稽徵機關限期責令補
        報或填發扣繳憑單，扣繳義務人未依限按實補報或填發
        者，應按扣繳稅額處3倍以下之罰鍰。但最高不得超過4
        萬5千元，最低不得少於3千元。3、扣繳義務人逾第92
        條規定期限繳納所扣稅款者，每逾2日加徵1％滯納金。
        」對扣繳義務人予以處罰，則納稅義務人已依扣繳憑單
        申報，自不宜再對納稅義務人予以處罰，以符前揭一行
        為不二罰原則暨前揭免罰規定。
      (3)經查本件扣繳義務人（即永達公司負責人吳文永）業依
        台北市國稅局97年6月13日財北國稅中南綜所一字第097
        0213435號函規定，補繳稅款並補報扣繳憑單，且經台
        北市國稅局依法就應補繳稅款處1倍罰鍰在案，而原告
        （即納稅義務人）依其任職公司掣發之扣繳憑單悉數申
        報所得，而致短漏報課稅所得，難謂非屬同一行為，是
        依前揭一行為不二罰原則，自不應再予處罰，此參諸稅
        捐稽徵法第44條規定：「營利事業依法規定應給與他人
        憑證而未給與，應自他人取得憑證而未取得，或應保存
        憑證而未保存者，應就其未給與憑證、未取得憑證或未
        保存憑證，經查明認定之總額，處百分之五罰鍰。但營
        利事業取得非實際交易對象所開立之憑證，如經查明確
        有進貨事實及該項憑證確由實際銷貨之營利事業所交付
        ，且實際銷貨之營利事業已依法處罰者，免以處罰。」
        益足為本件撤銷之參採。
    3.退萬言步，縱如被告核定有短報薪資所得之情，須依前揭
      所得稅法第110條第1項規定處罰時，漏稅額應參照依該法
      條第2項核定之「補徵應納稅額」計算，准予扣除系爭所
      得之扣繳稅額。
      (1)縱如被告按台北市調查處見解核定有短報薪資所得之情
        ，須依前揭所得稅法第110條第1項規定處罰時，有關「
        漏稅額」之計算，揆諸同法條第2項規定：「納稅義務
        人未依本法規定自行辦理結算申報，而經稽徵機關調查
        ，發現有依本法規定課稅之所得稅者，除依法核定補徵
        應納稅額外，應照補徵稅額，處3倍以下之罰鍰。」已
        依所得稅法第110條第1項規定辦理結算申報者，其「漏
        稅額」應不高於該法條第2項未依規定辦理結算申報所
        核定之「補徵應納稅額」，始符憲法之比例原則。另查
        第2項核定之「補徵應納稅額」，係依所得稅法第71條
        第1項前段規定：「納稅義務人應於每年5月1日起至5月
        31日止，填具結算申報書，向該管稽徵機關，申報其上
        1年度內構成綜合所得總額或營利事業收入總額之項目
        及數額，以及有關減免、扣除之事實，並應依其全年應
        納稅額減除暫繳稅額、尚未抵繳之扣繳稅額及可扣抵稅
        額，計算其應納之結算稅額，於申報前自行繳納。」計
        算，得減除尚未抵繳之扣繳稅額，是依前揭論理原則，
        本件係已依法辦理結算申報，其漏稅額應參照第2項之
        計算，准予減除應扣繳稅額，惟財政部賦稅署96年12月
        18日台稅一發字第09604554530號函令規定：「如納稅
        義務人短漏報之所得於調查基準日前，業經扣繳義務人
        辦理扣繳者，於計算漏稅額時，自得減除系爭短漏報所
        得已繳納之扣繳稅款；否則即不得減除。」將致已申報
        者計算之「漏稅額」大於未申報者計算之「補徵應納稅
        額」，有違法律之比例原則，是依法律保留原則及行政
        程序法第174條之1規定，96年函釋應屬無效，是以被告
        原處分顯失附麗，應予撤銷。
      (2)末按「行政行為，非有正當理由，不得為差別待遇。」
        乃行政程序法第6條所明定行政法之平等原則，此平等
        原則係自憲法第7條規定而來，即禁止差別待遇原則，
        換言之，行政權之行使，不論在實體上或程序上，相同
        事件應為相同處理，非有合理之正當理由，不得為差別
        待遇；是對於案情相同之案件，應為相同之行政處分，
        方符行政程序法之要求，有最高行政法院93年度判字第
        1611號判決：「事物的本質相同者，應作相同的處理，
        但事物的本質不同時，則應作不同的處理，方符合平等
        原則」益證。經查與本件相同案情（刻正由台北高等行
        政法院98年度訴字第1567號審理中），被告於計算漏稅
        額時，業依規定扣除系爭所得之扣繳稅額並核定在案，
        迭經復查決定及訴願決定亦是認，惟訴願決定書另以「
        惟永達公司補辦扣繳稅款係於本件被告進行調查之日【
        96年4月10日即調查基準日（96年4月10日財北國稅審三
        字第0960217676號函請公司提示相關資料日）】之後」
        為由，核認原告計算漏稅額時，不得減除該已依法繳納
        之扣繳稅額，顯與前揭行政程序法第6條之平等原則及
        憲法賦予平等權有悖，應予撤銷。
（四）綜上所述，本件案關事實經台北地檢署偵查且原經台北市
      國稅局認定系爭車輛租金認屬為交通費，應由永達公司檢
      據核實列報，原告等薪資名目並未減少而有逃漏綜合所得
      稅之情事，依最高行政法院32年判字第19號判例及89年度
      判字第699號判決，應予撤銷等語。並聲明求為判決訴願
      決定及原處分均撤銷。
三、被告則以：
（一）本稅部分：
  １、按「薪資所得：凡公、教、軍、警、公私事業職工薪資及
      提供勞務者之所得：1、薪資所得之計算，以在職務上或
      工作上取得之各種薪資收入為所得額。2、前項薪資包括
      ：薪金、俸給、工資、津貼、歲費、獎金、紅利及各種補
      助費。」為所得稅法第14條第1項第3類第1款及第2款前段
      所明定。次按「保險業務員因為所屬公司招攬保險業務而
      發生文具用品費、差旅費、郵電費、印刷費及廣告費、交
      際費、訓練費、交通及油料費等，依據現行所得稅法規定
      ，其屬保險公司之營業費用者，可由保險公司依營利事業
      所得稅查核準則有關規定檢據依費用性質核實列報，不宜
      約定由保險業務員自行吸收或負擔，並併同薪資給付，成
      為業務員薪資之一部分，而由保險公司逕以『薪資支出』
      科目列支。」為財政部95年函釋所明釋。復按「行政罰與
      刑罰之構成要件雖有不同，而刑事判決與行政處分，亦原
      可各自認定事實，惟認定事實須憑證據，倘無證據足資認
      定有堪以構成行政罰或刑罰要件之事實存在，即不得僅以
      推測之詞予人處罰，則為二者所應一致。」最高行政法院
      有75年判字第309號判例可資參照。
  ２、原告95年度任職於永達公司，其於94年1月26日與格上汽
      車租賃股份有限公司（下稱格上公司）及永達公司共同簽
      署「車輛租賃附屬契約」，租賃Lexus ES330車輛一台，
      租賃期數36期（即3年），給付保證金360,000元及每月之
      租金53,000元，並由原告擔任車輛保管人，實際使用及保
      管系爭車輛。俟原告與格上公司辦妥簽約及對保等事宜後
      ，格上公司即檢附相關文件向永達公司財務部申請保證金
      及每月車輛租賃給付，名義上該車輛係永達公司承租，惟
      每月車輛租金卻逐月自原告薪資中扣取，永達公司顯藉由
      車輛租賃方案，以公司為名義承租人，掩蓋員工為實際承
      租人的事實，每月車輛租金自員工薪資中扣除後，將扣取
      薪資改以租金費用列報公司營業費用，以薪資淨額列報員
      工所得，對公司整體費用並不影響，然以薪資淨額列報原
      告薪資所得方式，幫助原告逃漏綜合所得稅，經台北市調
      查處及台北市國稅局查獲，被告乃依台北市國稅局彙總永
      達公司填製之員工支付車輛租金扣款彙整表，核增原告95
      年度薪資所得636,000元，有台北市調查處96年1月31日肆
      字第09643004620號函、台北市國稅局中南稽徵所97年10
      月23日財北國稅中南綜所一字第0970215227號函、永達公
      司公務車輛申請書暨扣薪同意書、公務車輛租賃附屬契約
      及汽車買賣合約書等資料附卷可稽。
  ３、依永達公司「公務車輛租賃作業流程」第4款及第5款規定
      ：「保證金匯入指定帳戶後，通知租賃車商進行簽約（公
      務車輛申請暨扣薪同意書及公務車輛租賃附屬契約）及對
      保等相關事宜。」及「租賃車商檢附『公務車輛申請暨扣
      薪同意書』及第3款之『公司帳戶存款報告單』向總公司
      財務部申請保證金之支付。」足見永達公司僅於原告給付
      保證金時帳列「存入保證金」，於匯出保證金時帳列「存
      出保證金」，系爭車輛保證金實際上係由原告出資而非永
      達公司負擔。又原告於簽訂租約時，除同意每月租金自其
      薪資中扣除外，並於租約第10條明定：「連帶保證人之責
      任：（使用人為連帶保證人）：1、連帶保證人願無條件
      連帶保證承租人依本約如期支付租金、出租人之一切代付
      費用、承租人及使用人違反本約時應付之損害賠償及違約
      金及遲延利息及其他一切債務。」是系爭租賃合約承租人
      之違約風險顯然已完全由原告所負擔，永達公司雖形式上
      列名租賃契約之承租人，惟並未承擔任何承租人之違約風
      險，可證原告係租賃契約實際承租人，系爭車輛租金係原
      告以其薪資支付，並非永達公司之租金支出；次依該公司
      公務車輛使用辦法第7條所載：「因使用公務車輛所衍生
      之油料、修繕或保養等費用，得由使用人檢具合於營業稅
      法之單據報支業務發展費用。」該公司負責人吳文永證稱
       :「業務員以業務拓展費的名目報支交通費，先前是用業
      務員加油的發票為依據報支。」及該公司財務部經理李忠
      約證稱：「永達公司業務拓展費之發放，係依員工業績計
      算．．．業務拓展費由員工檢具單據向公司申報後才發放
      。」可知，員工須檢具單據向永達公司申請，始由該公司
      發放「業務拓(發)展費」予員工。倘系爭車輛租金支出確
      實為永達公司之業務拓展費用，何以獨系爭車輛租金支出
      係採由員工之薪資內扣除之方式再由永達公司按月支付予
      車商核銷，與其他業務拓展費採「由員工檢具單據向永達
      公司申請後，永達公司再發放予員工」之核銷方式迥異。
      縱如永達公司所言，公司先將業務拓展費併同薪資發放後
      ，再於支付營業費用時自業務拓展費中扣除，則扣除業務
      拓展費用後之金額即為原應發放之薪資為真，則該公司即
      可直接就員工薪資調整，何需要員工另書立員工還款同意
      書，並簽立分期付款總額之保證票據。是原告所稱，委不
      足採。
  ４、次查，台北市調查處以永達公司負責人吳文永違反稅捐稽
      徵法第41條、第43條第1項及商業會計法第71條第5款規定
      移送，經台北地檢署檢察官96年度偵字第2347號不起訴處
      分，該不起訴處分書認定永達公司自92至95年期間，公司
      員工使用公務租賃車輛，僅有余葡月、李峰寶、陳玉英、
      陳玉真及田敏薰等5人於租期滿後買回車輛，比例極低。
      惟查永達公司92至95年間員工依公務車輛使用辦法申請汽
      車租賃368輛中，扣除未到期車輛35輛後，計有269輛係由
      員工本人或關係人（配偶、父母、兄弟、姊妹、配偶親戚
      等）買回，其比例占已到期車輛高達80.78％，有被告參
      酌台北市國稅局編製之永達公司92至95年間員工租車到期
      移轉統計表彙整資料可稽。且該不起訴處分係認定吳文永
      違反稅捐稽徵法事件，尚無幫助逃漏稅捐等犯行而予以不
      起訴處分，與本件系爭事實查證結果應歸課原告薪資所得
      之認定尚屬有間，況依最高行政法院75年判字第309號判
      例，行政處分本應依查得之事實認定，不受刑事判決之拘
      束，是其訴稱被告應以台北地檢署96年度偵字第2347號偵
      查之不起訴處分認定事實，且依最高行政法院89年度判字
      第699號判決要旨，嗣後課稅事實資料未變，要難憑藉新
      見解重為處分云云，核無足採。被告依實質課稅原則，核
      認本件永達公司藉租賃車輛之名義，將扣取原告之薪資63
      6,000元，改以永達公司租金支出列報，系爭車輛租金實
      質上係原告之薪資所得，歸課核定原告95年度取自永達公
      司薪資所得為1,539,664元，並無不合。
（二）罰鍰部分：
  １、按「納稅義務人已依本法規定辦理結算、決算或清算申報
      ，而對依本法規定應申報課稅之所得額有漏報或短報情事
      者，處以所漏稅額2倍以下之罰鍰。」為所得稅法第110條
      第1項所明定。次按「‧‧‧五、綜上，納稅義務人經發
      現短漏報屬應扣繳之課稅所得並應依規定裁罰之案件，其
      漏稅額計算之基準，應以鈞部82年11月3日台財稅第82150
      1458號函規定之調查基準日短漏報之所得，及已繳納之稅
      款為計算漏稅額之基準。如納稅義務人短漏報之所得於調
      查基準日前，業經扣繳義務人辦理扣繳者，於計算漏稅額
      時，自得減除系爭短漏報所得已繳納之扣繳稅款，否則即
      不得減除。」為財政部賦稅署96年12月18日台稅一發字第
      09604554530號函所明釋。
  ２、本件永達公司95年度藉租賃車輛之名義，將扣取原告之薪
      資所得636,000元，依租賃費用列報，並以扣取租金後之
      薪資淨額列報為原告之薪資所得，造成原告短報系爭薪資
      所得。惟原告既有上開所得即應申報，且原告列名系爭車
      輛租賃合約之使用人，並於合約上簽名用印，全程參與相
      關契約之訂定，並出具員工扣薪同意書同意租金自其每月
      應領薪資中扣除，可見原告對該租金原屬其薪資之一部分
      自屬明白，其接獲永達公司開立之95年度扣繳憑單所載薪
      資所得乃已扣除租金之餘額，亦知之甚明，焉得以已按扣
      繳憑單之記載申報薪資所得為由，諉稱其無過失之責，是
      被告依違反所得稅法第71條第1項前段規定，按所漏稅額
      52,525元裁處0.2倍罰鍰10,505元，揆諸首揭規定，並無
      不合。
  ３、次查永達公司扣繳義務人吳文永違反扣繳義務，經台北市
      國稅局依所得稅法第89條及第114條第1款規定，就未依規
      定扣繳稅款處以1倍罰鍰，與被告依所得稅法第110條第1
      項規定處以原告申報義務之罰鍰，二者處罰主體不同，違
      章之行為及處罰之法律依據亦不相同，自無違反行政罰法
      第24條所揭一行為不二罰原則之適用。又查永達公司於臺
      北市國稅局97年6月13日財北國稅中南綜所一字第0970213
      435號函通知補繳應扣未扣稅款並補報扣繳憑單時，雖已
      補繳稅款並補報扣繳憑單在案，惟永達公司補辦扣繳稅款
      係於進行調查日【96年4月10日即調查基準日（96年4月10
      日財北國稅審三字第0960217676號函請公司提示相關資料
      日）】之後，依首揭財政部賦稅署函釋規定，被告於計算
      漏稅額時未減除原告95年度系爭薪資所得扣繳稅款63,600
      元，並無違誤。
  ４、至原告另主張與本件案情相同之林祺欽95年度綜合所得稅
      事件，台北市國稅局於計算漏稅額時，乃以扣除系爭所得
      之扣繳稅額後之金額予以核定，本件未予扣除，有違平等
      原則乙節，按「憲法之平等原則要求行政機關對於事物本
      質上相同之事件作相同處理，乃形成行政自我拘束，惟憲
      法之平等原則係指合法之平等，不包括違法之平等。故行
      政先例需屬合法者，乃行政自我拘束之前提要件，憲法之
      平等原則，並非賦予人民有要求行政機關重複錯誤之請求
      權。」此有最高行政法院93年判字第1392號判例可資參照
      。經查本件計算漏稅額時，不得減除嗣後補扣繳之稅款，
      已如前述，訴外人林祺欽一案如有前述原告主張之情事，
      乃屬個案，稽徵機關事後在復查階段不予變更，係基於不
      利益變更禁止原則，在人民不可主張「不法平等」之法理
      下，原告援引最高行政法院93年度判字第1611號判決意旨
      ，主張平等原則自屬無據等語，資為抗辯。並聲明求為判
      決駁回原告之訴。
四、經查，本件如事實概要欄所載之事實，為兩造所不爭執，並
    有原告95年度綜合所得稅網路結算申報書、被告核定通知書
    、被告98年度財高國稅法違字第08098100761號裁處書等附
    於原處分卷可稽，應堪認定。茲本件兩造之爭點為：原告95
    年度綜合所得稅結算申報，是否有漏報其取自永達公司薪資
    所得？被告所為之補稅及罰鍰處分是否合法？爰分述如下：
（一）按「個人之綜合所得總額，以其全年下列各類所得合併計
      算之：．．．第3類：薪資所得：凡公、教、軍、警、公
      私事業職工薪資及提供勞務者之所得：1、薪資所得之計
      算，以在職務上或工作上取得之各種薪資收入為所得額。
      2、前項薪資包括：薪金、俸給、工資、津貼、歲費、獎
      金、紅利及各種補助費。但為雇主之目的，執行職務而支
      領之差旅費、日支費及加班費不超過規定標準者，及依第
      4條規定免稅之項目，不在此限。」「納稅義務人應於每
      年5月1日起至5月31日止，填具結算申報書，向該管稽徵
      機關，申報其上1年度內構成綜合所得總額或營利事業收
      入總額之項目及數額，以及有關減免、扣除之事實，並應
      依其全年應納稅額減除暫繳稅額、尚未抵繳之扣繳稅額及
      可扣抵稅額，計算其應納之結算稅額，於申報前自行繳納
      。」及「納稅義務人已依本法規定辦理結算、決算或清算
      申報，但對依本法規定應申報課稅之所得額有漏報或短報
      情事者，處以所漏稅額2倍以下之罰鍰。」分別為行為時
      所得稅法第14條第1項第3類第1款及第2款、第71條第1項
      前段及第110條第1項所明定。次按「綜合所得稅納稅義務
      人依所得稅法第110條規定應處罰鍰案件，有下列情事之
      一者，免予處罰：1、納稅義務人透過網際網路辦理結算
      申報，其經調查核定短漏報之課稅所得，符合下列情形：
      （1）屬扣繳義務人、營利事業或信託行為之受託人依法
      應彙報稽徵機關之各類所得扣繳暨免扣繳憑單．．．之所
      得資料。（2）屬納稅義務人依規定向財政部財稅資料中
      心或稽徵機關查詢，而該機關未能提供之所得資料。．．
      ．前項第1款規定自95年度綜合所得稅結算申報案件適用
      之。」及「納稅義務人、扣繳義務人、代徵人、代繳人有
      下列情事之一者，不適用本標準減輕或免予處罰：．．．
      2、故意違反稅法規定者。」復為稅務違章案件減免處罰
      標準（下稱減免處罰標準）第3條第2項第1款、第3項及第
      24條第2款所規定。依上開所得稅法第14條第1項第3類第1
      款及第2款規定可知，薪資係指營利事業支付員工之薪金
      、俸給、工資、津貼、歲費、獎金、紅利及各種補助費等
      ，營利事業所支付之薪資應具備下列之條件，方得認列：
      1.經預先決定或約定：一般職工係指經聘僱雙方事先約定
      ，而執行業務之股東、董事、監察人則須經組織章程規定
      或股東大會或社員大會預先決議。2.不論盈虧均須支付：
      營利事業之薪資須不論盈虧，均應支付，方得核實認列，
      旨在防止營利事業以支付薪資之方式分配其盈餘，控制其
      課稅所得額。3.列支限額：合夥及獨資組織之職工薪資，
      不得超過規定之通常水準。4.原始憑證：如員工之收據或
      簽收之名冊、印領清冊、聘用契約、加班紀錄等。
（二）次按「營利事業所得之計算，以其本年度收入總額減除各
      項成本費用、損失及稅捐後之純益額為所得額。」「經營
      本業及附屬業務以外之損失，或家庭之費用．．．不得列
      為費用或損失。」為所得稅法第24條第1項及第38條分別
      有明文規定。又「經營本業及附屬業務以外之費用及損失
      ，不得列為費用或損失。」查核準則第62條亦定有明文。
      又營業費用是企業於推銷產品或管理其營利事業的過程中
      所消耗的財貨或勞務支出，是為企業的期間成本，會計上
      依成本與收益配合原則，必須在其耗用或發生期間自收益
      中減除，以計算所獲取之利潤。由於所消耗的財貨或勞務
      性質有別，因此查核準則中乃將其分為薪資支出、租金支
      出、文具用品、旅費等若干項目，分別訂定其列支原則。
      而查核準則係依稅捐稽徵法、所得稅法、營業稅法、促進
      產業升級條例、中小企業發展條例、商業會計法、稅捐稽
      徵機關管理營利事業會計帳簿憑證辦法、商業會計處理準
      則及其他有關法令之規定訂之，此觀該查核準則第1條之
      規定自明。經查，國家對人民自由權利之限制，應以法律
      定之且不得逾越必要程度，憲法第23條固定有明文。但法
      律內容不能鉅細靡遺，一律加以規定，其屬細節性、技術
      性之事項，法律自得授權主管機關以命令定之，俾利法律
      之實施。而財政部所訂定之營利事業所得稅查核準則，係
      規定有關營利事業所得稅結算申報之調查、審核等事項，
      究其性質核屬財政部為執行所得稅法及稅捐稽徵法等法規
      ，基於法定職權所發布之解釋性、裁量性或作業性之行政
      規則，並未逾越所得稅法等相關之規定，亦未加重人民稅
      賦，而92年1月4日修正公布之所得稅法第80條第5項已賦
      予查核準則法律授權依據，被告自得予以適用。簡言之，
      所得稅法與查核準則對營業費用之認列須以營利事業為經
      營本業及附屬業務有關之費用或損失為前提要件。
（三）另按「涉及租稅事項之法律，其解釋應本於租稅法律主義
      之精神，依各該法律之立法目的，衡酌經濟上之意義及實
      質課稅之公平原則為之。」司法院釋字第420號解釋甚明
      。又租稅法所重視者，應為足以表徵納稅能力之實質的經
      濟事實，而非其外觀之法律行為或形式上之登記事項，對
      實質上相同經濟活動所產生之相同經濟利益，應課以相同
      之租稅，始符合租稅法律主義所要求之公平及實質課稅原
      則，實質課稅原則為租稅法律主義之內涵及當然歸趨。故
      有關課徵租稅構成要件事實之判斷及認定，自亦應以其實
      質上經濟事實關係及所產生之實質經濟利益為準，而非以
      形式外觀為準，否則勢將造成鼓勵投機或規避稅法之適用
      ，無以實現租稅公平之基本理念及要求（最高行政法院82
      年度判字第2410號判決意旨參照）。
（四）查原告95年度任職於永達公司，其於94年1月26日與格上
      公司及永達公司共同簽署「公務車輛租賃附屬契約」（租
      賃期間自94年2月3日起至97年2月2日止），約定由格上公
      司出租汽車1輛（廠牌型式：Lexus ES330、排氣量：3300
      CC、牌照號碼：xx－4797）予永達公司，每月租金為53,0
      00元，車輛保證金為360,000元，並由原告擔任車輛保管
      人，實際使用及保管系爭車輛，每月租金53,000元，係由
      永達公司先行墊付予格上公司，並以「營業費用－租金支
      出」科目列帳後，再按月從原告薪資中扣取，並以應發放
      之薪資總額扣除車輛租金後之淨額，列報原告之薪資費用
      ，95年度永達公司以租賃車輛之名義，扣取原告薪資計63
      6,000元，原告亦以扣除車輛租金後之薪資淨額列報其薪
      資所得，有原告95年度綜合所得稅網路結算申報書、公務
      車輛租賃附屬契約、公務車輛申請暨扣薪同意書、員工支
      付車輛租金薪資扣款彙整表等資料附於原處分卷可稽。是
      被告依實質課稅原則，核認系爭車輛租金，實質上係原告
      之薪資所得，歸戶核定原告系爭年度取自永達公司薪資所
      得，據以對原告補徵稅額及罰鍰，並無不合。
（五）原告雖爭執系爭車輛租金係永達公司之業務拓展費用，並
      非原告之薪資所得云云。惟依卷附永達公司「公務車輛租
      賃作業流程」第3款規定：「業務同仁與租賃車商確認價
      位無誤後，自行將保證金款項，匯入公司指定帳戶，並填
      寫公司帳戶存款報告單。」可知，前開車輛保證金實質上
      係由原告出資而非永達公司負擔。又永達公司「公務車輛
      租賃作業流程」第4款及第5款規定：「保證金匯入指定帳
      戶後，通知租賃車商進行簽約（公務車輛申請暨扣薪同意
      書及公務車輛租賃附屬契約）及對保等相關事宜。」及「
      租賃車商檢附『公務車輛申請暨扣薪同意書』及第3款之
      『公司帳戶存款報告單』向總公司財務部申請保證金之支
      付。」且永達公司財務部經理李忠約於台北地檢署偵查中
      到庭證稱：「業務拓展費由員工檢具單據向公司申報後才
      發放，薪資則直接發放」等語（參閱本院卷附該署96年度
      偵字第2347號不起訴處分書）及永達公司「車輛使用辦法
      」第9條規定：「因使用公務租賃車輛所衍生之油料、修
      繕或保養等費用，得由使用人檢具合於營業稅法之單據報
      支『業務發展費用』。」可知，永達公司「業務拓（發）
      展費」係由員工檢具單據向永達公司申請，始由該公司發
      放與員工。則倘系爭車輛租金支出確實為永達公司之業務
      拓展費用，何以獨有系爭車輛租金支出係採「由永達公司
      先支付車商，再由員工之傭酬內扣除」之方式核銷，與其
      他業務拓展費採「由員工檢具單據向永達公司申請後，永
      達公司再發放予員工」之核銷方式迥異？原告均難自圓其
      說。是原告訴稱：永達公司係將業務拓展費（車輛租金）
      併同薪資發放，再將該公司先行墊付之業務拓展費（車輛
      租金）從發放予原告之傭酬內扣除云云，尚難採取。
（六）次查，系爭租賃車係由員工自行洽詢車商於確認車種、車
      價及分期付款期數後，將保證金款項（車價20％或30％等
      ），匯入公司指定帳戶，車商再檢附相關文件，向永達公
      司申請保證金及每月租金給付，有該公司「公務車輛使用
      辦法」、「公務車輛租賃作業流程」及公務車輛申請暨扣
      薪同意書附卷可稽。且永達公司支付員工車輛費用，係列
      在「營業費用－租金支出」科目項下，既然每期租金支出
      金額係由員工自行洽詢車商於確認車種、車價及分期付款
      期數，在員工簽立還款同意書及公務車輛租賃附屬契約書
      當下即確定，公司如認其車輛租金非員工之薪資，則又何
      以將租賃期間每月之租金併同薪資發放，再每月由員工薪
      資項目扣款，顯有違常情。綜情以觀，系爭車輛係由原告
      自行與車商確認車種、車價及分期付款期數後，再由原告
      、出租車輛公司共同簽訂租賃契約，車輛保證金係由原告
      支付，原告在完成扣薪同意書後，永達公司按月從原告薪
      資中扣取租金，並由原告實際使用及保管系爭車輛。系爭
      租賃合約承租人之違約風險顯然已完全由原告所負擔，永
      達公司雖形式上列名租賃契約之承租人，惟並未承擔任何
      承租人違約風險；且系爭車輛實際係由原告支付租金，由
      原告使用收益，自租賃之效力觀察出租人及原告之權利義
      務內容，原告負有租金支付義務、租賃物保管義務及租賃
      債務擔保義務，原告雖於租賃契約列名保管人，實質上為
      系爭車輛之承租人，永達公司僅係租賃契約名義上之承租
      人，實際並未承租系爭車輛，堪以憑認。況原告亦未能證
      明系爭車輛租金為永達公司經營本業及附屬業務有關之費
      用。從而，被告認定系爭車輛租金，並非供永達公司經營
      本業及附屬業務所使用，揆諸首揭營業費用認列之相關規
      定及說明，系爭車輛租金支出自不能認係永達公司之營業
      租金費用，依實質課稅原則，核認本件永達公司藉租賃車
      輛之名義，扣取原告之薪資636,000元，實質上係原告之
      薪資所得，核無不合。又本件被告係依證據實質認定，並
      無違最高行政法院61年判字第70號判例意旨。再者，原告
      所得亦已按月支付租金及扣薪時實現，被告認定為薪資所
      得亦無違最高行政法院93年度判字第966號判決意旨。此
      外，原告是項所得非擬制收入，與原告所舉財政部關於靠
      行制度之相關函釋即67年3月25日台財稅第31997號函、71
      年12月10日台財稅第38935號函、74年6月21日台財稅第17
      954號函、76年3月2日台財稅第7576785號函、79年4月3日
      台財稅第790021143號函、84年7月20日台財稅第84163637
      9號函及最高行政法院97年度判字第34號判決事實，非全
      然相同，尚難比附援引。
（七）按行政罰法第26條規定，一行為同時觸犯刑事法律及違反
      行政法上義務規定，如經不起訴處分者，得依違反行政法
      上義務規定裁處之。查台北市調查處以永達公司負責人吳
      文永涉犯稅捐稽徵法第41條、第43條第1項及商業會計法
      第71條第5款規定移送偵查，雖經台北地檢署檢察官以96
      年度偵字第2347號不起訴處分確定，該不起訴處分書認定
      永達公司自92至95年期間，公司員工使用公務租賃車輛，
      僅有余葡月、李峰寶、陳玉英、陳玉真及田敏薰等5人於
      承租期滿後買回車輛，比例極低。惟查，永達公司92至95
      年間員工依公務車輛使用辦法申請汽車租賃368輛中，扣
      除未到期車輛35輛後，計有269輛係由員工本人或關係人
      （配偶、父母、兄弟、姊妹、配偶親戚等）買回，其比例
      占已到期車輛高達80.78％，有被告參酌台北市國稅局編
      製之永達公司92至95年間員工租車到期移轉統計表彙整資
      料可考。且永達公司負責人吳文永於92年至95年度因未依
      行為時所得稅法第88條規定扣繳公司員工此部分薪資所得
      之稅款，違反同法第114條第1款規定，經台北市國稅局核
      定補繳應扣未扣之稅款並裁處罰鍰等情，亦有台北市國稅
      局98年7月27日財北國稅法二字第0980215722號復查決定
      書及財政部98年12月8日台財訴字第09800509490號訴願決
      定書等附於本院卷足稽。是吳文永涉犯稅捐稽徵法刑事部
      分雖經檢察官為不起訴處分確定，惟其違反行政法部分，
      仍經稅捐稽徵機關依所得稅法規定予以補稅並裁罰，且該
      不起訴處分書係認定訴外人吳文永違反稅捐稽徵法事件，
      尚無幫助逃漏稅捐等犯行而予以不起訴處分，與本件系爭
      事實查證結果應歸課原告薪資所得之認定尚屬有間，為不
      同構成要件事實，依最高行政法院75年判字第309號判例
      意旨，行政處分本應依查得之事實認定，不受刑事判決之
      拘束，是本件不受台北地檢署96年度偵字第2347號不起訴
      處分認定事實拘束，此並無違最高行政法院32年判字第18
      號判例及89年度判字第699號判決要旨。
（八）原告又主張：台北市國稅局曾以96年6月5日財北國稅審二
      字第0960201843號函復台北地檢署以：「．．．3、前揭
      財政部95年函釋規定，保險公司之保險業務員為所屬公司
      招攬保險業務而發生之必要費用，可由保險公司依查核準
      則有關規定依其費用性質檢據核實列報。．．．4、保險
      經紀公司之員工，．．．如係以公司名義租賃車輛，其分
      期給付車商之租金（不含保證金），得依查核準則第74條
      第3款第2目之5規定認屬為交通費，依首揭財政部95年函
      釋規定，應由保險經紀公司檢據核實列報，尚不宜約定由
      保險業務員自行吸收或負擔。至員工如以員工自己名義租
      購車輛，則該扣付款應視為員工基於僱傭關係而取得之各
      種補助費或給與，故保險經紀公司應以薪資支出列支，並
      依法併同員工薪資所得依率扣繳稅款。」等語，爭執系爭
      車輛租金不應屬保險業務員之薪資所得云云。惟查，財政
      部95年函釋係指因招攬保險業務而發生之文具用品費等支
      出，並無租金支出項目，且該函釋內容限於招攬保險業務
      而生之費用而言。另前揭台北市國稅局96年6月5日財北國
      稅審二字第0960201843號函復以「另該員工如係以公司名
      義租賃車輛，其分期給付車商之租金（不含保證金），得
      依查核準則第74條第3款第2目之5規定認屬為交通費，依
      首揭財政部95年函釋規定，應由保險經紀公司檢據核實列
      報，尚不宜約定由保險業務員自行吸收或負擔。」係謂保
      險公司約定由業務員自行吸收之約定不適宜，惟本件既實
      際由原告自行吸收，自仍應實質認定租金之分擔情形，而
      予定性為薪資所得。此外，該函復又謂「‧‧‧員工如以
      員工自己名義租購車輛，則該扣付款應視為員工基於僱傭
      關係而取得之各種補助費或給與，故保險經紀公司應以薪
      資支出列支，並依法併同員工薪資所得依率扣繳稅款。」
      亦認如員工自己租、購車輛所扣付款，為薪資支出。本件
      每月之租金既併同薪資發放，再每月由原告薪資項目扣款
      ，永達公司僅形式名義人，實質承租人確為原告，其名實
      不符，自難逕以前揭財政部95年函釋及台北市國稅局96年
      函文為有利原告之認定。
（九）又「．．．營業人租用汽車載運員工上下班，係屬購買供
      本業或附屬業務使用之勞務，其有關之進項稅額，除依上
      開規定不得扣抵外，應准予扣抵。」固經財政部79年7月4
      日台財稅第790178955號函釋在案，惟上開函釋係以營業
      人因業務需要而租用汽車，供本業或附屬業務使用之勞務
      為要件，本件永達公司僅係名義上之承租人，實際係由原
      告租賃及使用車輛，並非永達公司租賃車輛供原告使用，
      已如前述，尚難認係永達公司租賃車輛供本業或附屬業務
      使用，自無上開函釋適用之餘地。再按綜合所得稅係採自
      行申報制，有所得即應申報，人民有依法律納稅之義務。
      本件原告於系爭年度既有領受系爭薪資所得，即應依所得
      稅法第71條規定辦理申報，茲原告未就其實際所得申報，
      已構成客觀之違章事實。再者，原告列名系爭車輛租賃合
      約之保管人，並於合約上簽名用印，足見原告對前開違章
      漏稅情節知之甚詳，惟仍漏報系爭薪資所得，依所得稅法
      第110條第1項規定，自應受罰。從而被告按所漏稅額處0.
      2倍之罰鍰10,505元，亦無不合。
（十）原告另主張：縱如被告核定有短報系爭薪資所得之情，須
      依所得稅法第110條第1項規定處罰，應參照該法條第2項
      核定之，於計算漏稅額時，就系爭所得已依法繳納之扣繳
      稅款，予以減除云云。惟按「．．．5、綜上，納稅義務
      人經發現短漏報屬應扣繳之課稅所得並應依規定裁罰之案
      件，其漏稅額計算之基準，應以．．．82年11月3日台財
      稅第821501458號函規定之調查基準日短漏報之所得，及
      已繳納之稅款為計算漏稅額之基準。如納稅義務人短漏報
      之所得於調查基準日前，業經扣繳義務人辦理扣繳者，於
      計算漏稅額時，自得減除系爭短漏報所得已繳納之扣繳稅
      款；否則即不得減除。」業經財政部賦稅署96年12月18日
      台稅一發字第09604554530號函釋有案；該函釋與法律規
      定意旨尚無違背，被告辦理相關案件，自得援用之。本件
      原查台北市國稅局係於97年6月13日以財北國稅中南綜所
      一字第0970213435號函通知本件稅款扣繳義務人永達公司
      負責人吳文永補繳應扣未扣稅款並補報扣繳憑單，該公司
      雖已於97年9月30日補繳稅款並補報扣繳憑單，惟係於調
      查基準日（台北市國稅局96年4月10日財北國稅審三字第
      0960217676號函請公司提示相關資料）之後，揆諸上開函
      釋意旨，計算本件漏稅額時，自不得減除短報所得已繳納
      之扣繳稅款，是原告此部分之主張，尚非可採。又原告訴
      稱本件已處罰扣繳義務人，基於一行為不二罰原則，不應
      再對納稅義務人予以處罰乙節。查扣繳義務人吳文永未依
      規定扣繳稅款與原告漏報系爭所得係屬兩事，兩者違章主
      體不同；另未依規定扣繳稅款係依所得稅法第114條規定
      處罰，而原告漏報系爭所得係依同法第110條規定處罰，
      兩者處罰之法律依據亦不同，原告主張本件處罰違反一行
      為不二罰原則云云，亦非可採。
五、綜上所述，原告起訴論旨，並非可採。被告以原告漏報取自
    永達公司薪資所得636,000元，據以核定補徵稅額及罰鍰，
    核無違誤，訴願決定遞予維持，亦無不合。原告徒執前詞，
    訴請撤銷，為無理由，應予駁回。又本件事證已臻明確，兩
    造其餘攻擊防禦方法，均核與本件判決結果不生影響，爰不
    一一論述，附此敘明。另本件係適用簡易訴訟程序，爰不經
    言詞辯論逕為判決。
六、據上論結，本件原告之訴為無理由，依行政訴訟法第233條
    第1項、第236條、第98條第1項前段，判決如主文。
中    華    民    國    99    年     5    月   28     日
                  高雄高等行政法院第一庭
                                  法  官  呂 佳 徵
以上正本係照原本作成。
如不服本判決，應於送達後20日內，向本院提出上訴狀並表明上
訴理由，如於本判決宣示後送達前提起上訴者，應於判決送達後
20日內補提上訴理由書（須按他造當事人人數附繕本）。
中    華    民    國    99    年     5    月   28     日

                                  書記官  李 建 霆
附註：
行政訴訟法第235條（第1項、第2項）：
對於適用簡易程序之裁判提起上訴或抗告，須經最高行政法院之
許可。
前項許可，以訴訟事件所涉及之法律見解具有原則性者為限。

司法院資訊處製作；財團法人民間司法改革基金會備份。
